臺灣士林地方法院民事判決　九十一年度訴字第六二二號
　　原　　　告　　台灣中小企業銀行股份有限公司
　　法定代理人　　甲○○
　　訴訟代理人　　己○○
　　兼法定代理人　庚○
　　被　　　告　　丁○○
　　　　　　　　　丙○○
　　　　　　　　　乙○○
　　訴訟代理人　　戊○○○
右當事人間請求清償借款事件，本院判決如左：
    主    文
被告應連帶給付原告新台幣伍佰柒拾陸萬陸仟捌佰伍拾玖元，及如附表一所示之利息
及違約金。
訴訟費用由被告連帶負擔。
本判決於原告以新台幣壹佰玖拾萬元供擔保後，得假執行。
    事實及理由
一、原告起訴主張：被告長源窯業股份有限公司（下稱長源公司）於民國八十六年九
    月十二日邀同被告庚○及第三人李根旺（已死亡）與原告簽訂週轉金賃款契約新
    台幣（下同）一千二百五十萬元，動用期間為八十六年九月十二日起至八十七年
    九月十二日止，逕由借款人出具借據或票據等，申請循環動用，每筆借款期間最
    長不得超過十二個月，約定利率為年息百分之八．五五，嗣後原告基本放款利率
    調整時，自調整日起改按原告新通告基本放款利率加年率百分之○．三三計付。
    延遲履行時，除仍按上開利率計息外，逾期在六個月以內部分，照約定利率百分
    之十，逾期超過六個月部分，照約定利率百分之二十加付違約金，並約定任何一
    宗債務不依約清償本金或利息，一切債務視為全部到期。被告長源公司於八十七
    年九月十一日向原告借款一千二百五十萬元，借款期間自八十七年九月十一日起
    至八十八年九月十一日止。詎料被告長源公司自借款後，即未依約償還，經原告
    聲請拍賣抵押物取償，就本金及已到期之遲延利息、違約金部分已清償九百零四
    萬二千二百二十五元，尚有本金五百七十六萬六千八百五十九元及如附表一所示
    之利息及違約金未獲清償。其中連帶保證人李根旺已於九十年四月十一日死亡，
    被告戊○○○、丙○○、乙○○、丁○○為其繼承人，依民法第一千一百五十三
    條規定，對被繼承人之債務負連帶責任，爰依消費借貸及連帶保證及繼承之法律
    關係，請求如主文第一項所示。
二、被告長源公司及庚○則以：被告原找到買主要買設定抵押權給原告之不動產以清
    償債務，但原告不讓被告辦理塗銷抵押權登記，不讓被告還款；被告戊○○○、
    丙○○、乙○○、丁○○則以：被告之被繼承人已退股被告長源公司十幾年了，
    公司業務都是被告庚○在處理，該債務希望由被告戊○○○承擔還款云云置辯。
三、按「稱消費借貸者，謂當事人一方移轉金錢或其他代替物之所有權於他方，而約
    定他方以種類、品質、數量相同之物返還之契約。」、「利息或其他報償，應於
    契約所定期限支付之；未定期限者，應於借貸關係終止時支付之。但其借貸期限
    逾一年者，應於每年終支付之。」、「借用人應於約定期限內，返還與借用物種
    類、品質、數量相同之物，未定返還期限者，借用人得隨時返還，貸與人亦得定
    一個月以上之相當期限，催告返還。」、「繼承人對於被繼承人之債務，負連帶
    責任。」民法第四百七十四條第一項、第四百七十七條、第四百七十八條、第一
    千一百五十三條定有明文。又保證債務之所謂連帶，係指保證人與主債務人負同
    一債務，對於債權人各負全部給付之責任者而言，此就民法第二百七十二條第一
    項規定連帶債務之文義參照觀之甚明。故連帶保證與普通保證不同，縱使無民法
    第七百四十六條所揭之情形，亦不得主張同法第七百四十五條關於檢索抗辯之權
    利，此亦有最高法院四十五年度台上字第一四二六號判例足資參照。
四、本件原告主張之事實，已據其提出週轉金貸款契約、借據、授信約定書、約定書
    、臺灣板橋地方法院民事執行處九十年九月二十八日八十九年度民執公字第三○
    六五號通知各一份（均為影本）為證，且為被告所不爭執，自堪信為真實。被告
    長源公司及庚○雖辯稱：被告原找到買主要買設定抵押權給原告之不動產以清償
    債務，但原告不讓被告辦理塗銷抵押權登記，不讓被告還款云云，但並未舉證以
    實其說，且衡諸常理，借款人若欲依約清償欠款，則貸款銀行鮮有拒絕之理，是
    被告長源公司及庚○所辯尚無可採。再被告戊○○○、丙○○、乙○○、丁○○
    四人既係連帶保證人陳李旺之繼承人，且未辦理拋棄或限定繼承之手續，依法自
    應對被繼承人李根旺所負之債務負連帶清償責任，被告戊○○○稱該債務由其一
    人負清償之責，亦無理由。
五、從而，原告依消費借貸、連帶保證契約及繼承之法律關係，請求被告連帶給付借
    款五百七十六萬六千八百五十九元及如附表一所示之利息、違約金，為有理由，
    應予准許。
六、原告陳明願供擔保，請求宣告假執行，核無不合，爰酌定相當擔保金額，予以准
    許。
七、據上論結，原告之訴為有理由，依民事訴訟法第八十五條第二項、第三百九十條
    第二項判決如主文。
中　　　華　　　民　　　國　　九十一　　年　　　七　　　月　　  二  　　日
                                        臺灣士林地方法院民事第二庭
~B法　　　官　許永煌
右為正本係照原本作成。
如對本判決上訴須於判決送達後廿日內向本院提出上訴狀。
中　　　華　　　民　　　國　　九十一　　年　　　七　　　月　　  二  　　日
~B法院書記官　馮衍燕
